【裁判字號】    98,訴,270
【裁判日期】    980818
【裁判案由】    偽造文書等
【裁判全文】
臺灣宜蘭地方法院刑事判決               98年度訴字第270號
公  訴  人  臺灣宜蘭地方法院檢察署檢察官
被      告  丙○○
                      號
                    （現於臺灣宜蘭看守所羈押中）
            乙○○
                    （另案於臺灣宜蘭監獄執行中）
上列被告因犯偽造文書等案件，經檢察官提起公訴（98年度偵字
第1752號），本院裁定適用簡式審判程序，爰不經通常訴訟程序
判決如下：
    主  文
丙○○共同犯行使偽造公文書罪，累犯，處有期徒刑壹年貳月。
扣案如附表編號1、2、3、4、6、8、9所示之物均沒收。
乙○○共同犯行使偽造公文書罪，處有期徒刑壹年。扣案如附表
編號1、2、3、4、6、8、9所示之物均沒收。
    犯 罪 事 實
一、丙○○前因犯詐欺案件，經臺灣新竹地方法院以95年度易字
    第425號判決判處有期徒刑4月，於民國97年3月27日易科罰
    金執行完畢。詎仍不知悔改，竟與真實姓名、年籍不詳綽號
    「Ｂ哥」之成年人及詐騙集團成員，共同基於行使偽造公文
    書、行使偽造特種文書、冒充公務員而行使其職權及詐欺取
    財之犯意聯絡，並與乙○○共同基於詐欺取財及行使偽造公
    文書之犯意聯絡，由「Ｂ哥」於98年4月7日前之某日偽造「
    內政部監管科、葉東偉」之識別證1張及偽造「臺灣台北地
    方法院檢查署」、「臺灣台中地方法院檢察署」之公印後，
    於98年4月7日交付予丙○○，供詐騙集團成員聯絡指示前往
    向被害人取款之用，該詐騙集團成員即於98年4月10日撥打
    電話與游吳阿美，佯稱其先生之案件，需新臺幣（下同）1
    百萬元才能解決，經游吳阿美與詐騙集團成員討價還價後，
    以30萬元談妥，約定於98年4月10日下午1時許，在宜蘭縣礁
    溪鄉○○路40號前交款，該詐騙集團成員遂指示丙○○前往
    收款，丙○○因無交通工具，遂與乙○○共同基於詐欺取財
    及行使偽造公文書之犯意聯絡，由乙○○開車搭載丙○○前
    往位於宜蘭縣礁溪鄉○○路之超商，由乙○○至超商收取由
    詐騙集團成員傳真偽造之「臺北地方法院地檢署監管科」、
    「臺北地檢署監管科收據」之傳真後，交由丙○○在上開偽
    造之公文上蓋印偽造之「臺灣台北地方法院檢查署印」之公
    印文後，再由乙○○搭載丙○○至游吳阿美位於宜蘭縣礁溪
    鄉○○路40號之住處，由丙○○配戴偽造之「內政部監管科
    、姓名為葉東偉」之識別證，假冒為內政部專員之身分，提
    示上開偽造之「臺北地方法院地檢署監管科」、「臺北地檢
    署監管科收據」而行使，欲向游吳阿美收取詐騙之款項，乙○○則負責在附近把風，惟因游吳阿美前已遭詐騙集團詐騙
    多次，並報警處理，故丙○○及乙○○隨即遭現場埋伏之警
    員逮捕因而未遂，足生損害於臺灣台北地方法院檢察署、內
    政部對於公文管理之正確性及司法公信力，並扣得如附表所
    示之物。
二、案經甲○○○訴由宜蘭縣政府警察局礁溪分局報請臺灣宜蘭
    地方法院檢察署檢察官偵查起訴。
    理  由
一、上開犯罪事實，業據被告丙○○、乙○○於本院審理時坦承
    不諱，並經證人甲○○○證述明確，且有「臺北地方法院地
    檢署監管科」、「臺北地檢署監管科收據」各1張、甲○○○存摺影本、查獲照片在卷可稽，復有內政部作業識別證、
    手機3支、偽造之臺灣臺中地方法院檢察署、臺灣臺北地方
    法院檢察署公印各1個扣案可資佐證，核與被告2人前開任意
    性自白之事實相符，自堪信為真實。綜上，本件事證明確，
    被告犯行均堪以認定，均應依法論科。
二、按公文書係指公務員職務上製作之文書，刑法第10條第3項
    定有明文。刑法上偽造文書罪，係著重於保護公共信用之法
    益，即使該偽造文書所載名義制作人實無其人，而社會上一
    般人仍有誤信其為真正文書之危險，仍難阻卻犯罪之成立，
    況所偽造之機關現仍存在，其足生損害於該機關，最高法院
    54年度台上字第1404號著有判例可資參照。查偽造之「臺北
    地檢署監管科」有關監管帳戶資金內容之文書係以檢察署監
    管科之名義製作，雖檢察署實際上並無此一單位，然其內容
    既涉及犯罪偵查業務，核與檢察署之業務相當，且一般人非
    熟知檢察體系之組織，無從分辨該單位究否實際存在，而有
    誤信該等文書為公務員職務上所製作之文書之危險，揆諸前
    開說明，應認屬偽造之公文書無訛。故核被告丙○○、乙○○所為，均係犯刑法第216條、第211條之行使偽造公文書罪
    及刑法第339條第1項、第3項之詐欺取財未遂罪。被告丙○○另犯刑法第216條、第212條之行使偽造特種文書罪及刑法
    第158條第1項之僭行公務員職權罪。被告丙○○與綽號「B
    哥」之真實姓名年籍不詳之成年男子與詐騙集團成員就上開
    犯行間，及被告丙○○與被告乙○○就上揭行使偽造公文書
    與詐欺取財未遂犯行間，均有犯意之聯絡及行為之分擔，為
    共同正犯。被告丙○○、乙○○偽造公文書後進而行使，偽
    造之低度行為，均應為行使之高度行為所吸收，均不另論罪
    。被告丙○○佯稱政府人員出示偽造公務人員證件或偽造地
    檢署收據，向被害人行使該文件，藉此取信被害人，致使被
    害人陷於錯誤而交付財物，係以一行使偽造公文書之行為，
    同時僭行公務員職權、行使偽造特種文書與施以詐術詐騙被
    害人，係一行為觸犯數罪名，為想像競合犯，應從一重之行
    使偽造公文書罪處斷。被告乙○○共同以行使偽造公文書之
    行為進而施以詐術欺騙被害人，亦係以一行為觸犯數罪名，
    為想像競合犯，應從一重之行使偽造公文書罪處斷，公訴意
    旨均認為係數罪，容有誤會。查被告丙○○前因犯詐欺案件
    ，經臺灣新竹地方法院以95年度易字第425號判決判處有期
    徒刑4月，於97年3月27日易科罰金執行完畢，有卷附臺灣高
    等法院被告前案紀錄表可按，其受有期徒刑之執行完畢後5
    年內，故意再犯本件有期徒刑以上之罪，為累犯，依法加重
    其刑。被告2人所為詐欺取財犯行，已著手於犯罪行為之實
    行而不遂，為未遂犯，應依刑法第25條第2項規定，減輕其
    刑。爰審酌被告2人之犯罪動機、目的，係貪圖不法利益，
    共同以詐術騙取無辜被害人財物，且以行使偽造公文書或特
    種文書，或以僭行公務員職權之方式，影響檢察署公文書之
    正確性及司法機關公信力，及犯罪所生之危害，復斟酌其等
    坦承犯行、未實際取得不法利益，犯後態度尚稱良好，參與
    犯罪程度分工情形尚非主謀及其他一切情狀，分別量處如主
    文所示之刑。扣案如附表編號3、4所示之公印及附表編號8
    、9所示之公文書上「臺灣台北地方法院檢查署印」之印文
    ，不問屬於犯人與否，均應依刑法第219條之規定沒收之。
    附表編號1、2、8、9所示之物，均為被告所有供其本件犯罪
    所用之物，應依刑法第38條第1項第2款之規定沒收之。又扣
    案如附表編號6所示之三星牌行動電話1支（含SIM卡1張，門
    號0000000000號），係被告所有，供與詐騙集團聯絡詐欺取
    財等犯行所用之物，業據被告坦認在卷，亦應依刑法第38條
    第1項第2款宣告沒收之。至附表編號5、7所示之IPHONE手機
    及NOKIA手機各1支，分別為被告丙○○、乙○○所有之物，
    惟被告均否認為供本件犯罪所用之物，亦無其他積極證據足
    資證明為供本件犯罪所用之物，爰不另為沒收之諭知，附此
    敘明。
據上論斷，應依刑事訴訟法第273條之1第1項、第299條第1 項前
段，刑法第28條、第158條第1項、第216條、第211條、第212條
、第339條第1項、第3項、第25條、第47條第1項、第55條、第38
條第1項第2款、第219條，刑法施行法第1條之1第1項、第2項前
段，判決如主文。
本案經檢察官張立言到庭執行職務。
中    華    民    國    98    年    8     月    18    日
                  刑事第二庭法  官  鄭貽馨
以上正本證明與原本無異。
如不服本判決應於收受送達後十日內向本院提出上訴書狀，並應
敘述具體理由；其未敘述上述理由者，應於上訴期間屆滿後二十
日內向本院補提理由書(均須按他造當事人之人數附繕本)「切勿
逕送上級法院」。
                            書記官  高雪琴
中    華    民    國    98    年    8     月    18    日
附錄本案論罪科刑法條全文：
中華民國刑法第158條第1項
冒充公務員而行使其職權者，處 3 年以下有期徒刑、拘役或 5
百元以下罰金。
中華民國刑法第211條
偽造、變造公文書，足以生損害於公眾或他人者，處 1 年以上 7
年以下有期徒刑。
中華民國刑法第212條
偽造、變造護照、旅券、免許證、特許證及關於品行、能力服務
或其他相類之證書、介紹書，足以生損害於公眾或他人者，處1
年以下有期徒刑、拘役或3百元以下罰金。
中華民國刑法第216條
行使第210條至第215條之文書者，依偽造、變造文書或登載不實
事項或使登載不實事項之規定處斷。
中華民國刑法第339條第1項、第3項
意圖為自己或第三人不法之所有，以詐術使人將本人或第三人之
物交付者，處5年以下有期徒刑、拘役或科或併科1千元以下罰金
。
以前項方法得財產上不法之利益或使第三人得之者，亦同。
前二項之未遂犯罰之。
附表
┌───┬──────┬──────┐
│編號  │扣案物名稱  │數量        │
├───┼──────┼──────┤
│1     │內政部作業識│1張         │
│      │別證        │            │
├───┼──────┼──────┤
│2     │印台        │2個         │
├───┼──────┼──────┤
│3     │臺灣臺中地方│1個         │
│      │法院檢察署印│            │
├───┼──────┼──────┤
│4     │臺灣台北地方│1個         │
│      │法院檢察署印│            │
├───┼──────┼──────┤
│5     │IPHONE手機（│1支         │
│      │含門號098822│            │
│      │0391號）    │            │
├───┼──────┼──────┤
│6     │三星牌手機（│1支         │
│      │含門號092722│            │
│      │5070號）    │            │
├───┼──────┼──────┤
│7     │NOKIA手機   │1支         │
├───┼──────┼──────┤
│8     │臺北地方法院│1張         │
│      │地檢署監管科│（含其上偽造│
│      │            │之臺灣台北地│
│      │            │方法院檢查署│
│      │            │印文1枚）   │
├───┼──────┼──────┤
│9     │臺北地檢署監│1張         │
│      │管科收據    │（含其上偽造│
│      │            │之臺灣台北地│
│      │            │方法院檢查署│
│      │            │印文1枚）   │
└───┴──────┴──────┘


司法院資訊處製作；財團法人民間司法改革基金會備份。
